臺灣臺南地方法院民事裁定
110年度消債職聲免字第15號
債  務  人  黃楊淑雲即楊淑雲

代  理  人  張仁懷律師
債  權  人  聯邦商業銀行股份有限公司
                      設臺北市○○區○○○路○段000號   一、二樓
法定代理人  李憲章  
代  理  人  陳俊嘉  
債  權  人  台新國際商業銀行股份有限公司
                      設臺北市○○區○○○路○段00號一樓及地下0樓
法定代理人  吳東亮  


債  權  人  台灣永旺信用卡股份有限公司

法定代理人  小鹿昌訓


債  權  人  鄭梅芳  
債  權  人  遠傳電信股份有限公司
                      設臺北市○○區○○○路○段000號二                        十八樓
法定代理人  徐旭東  


上列債務人聲請消費者債務清理事件，經本院裁定清算程序終結
後移送裁定免責，本院裁定如下：
    主  文
債務人黃楊淑雲即楊淑雲應予免責。
    理  由
一、按法院為終止或終結清算程序之裁定確定後，除別有規定外
    ，應以裁定免除債務人之債務；法院裁定開始清算程序後，
    債務人有薪資、執行業務所得或其他固定收入，扣除自己及
    依法應受其扶養者所必要生活費用之數額後仍有餘額，而普
    通債權人之分配總額低於債務人聲請清算前2年間，可處分
    所得扣除自己及依法應受其扶養者所必要生活費用之數額者
    ，法院應為不免責之裁定。但債務人證明經普通債權人全體
    同意者，不在此限；債務人有下列各款情形之一者，法院應
    為不免責之裁定，但債務人證明經普通債權人全體同意者，
    不在此限：「㈠於7年內曾依破產法或本條例規定受免責。㈡
    故意隱匿、毀損應屬清算財團之財產，或為其他不利於債權
    人之處分，致債權人受有損害。㈢捏造債務或承認不真實之
    債務。㈣聲請清算前2年內，因消費奢侈商品或服務、賭博或
    其他投機行為，所負債務之總額逾聲請清算時無擔保及無優
    先權債務之半數，而生開始清算之原因。㈤於清算聲請前1年
    內，已有清算之原因，而隱瞞其事實，使他人與之為交易致
    生損害。㈥明知已有清算原因之事實，非基於本人之義務，
    而以特別利於債權人中之1人或數人為目的，提供擔保或消
    滅債務。㈦隱匿、毀棄、偽造或變造帳簿或其他會計文件之
    全部或一部，致其財產之狀況不真確。㈧故意於財產及收入
    狀況說明書為不實之記載，或有其他故意違反本條例所定義
    務之行為，致債權人受有損害，或重大延滯程序。」債務人
    有前條各款事由，情節輕微，法院審酌普通債權人全體受償
    情形及其他一切情狀，認為適當者，得為免責之裁定，消費
    者債務清理條例（下稱消債條例）第132條、第133條、第13
    4條及第135條分別定有明文。
二、經本院依職權通知全體債權人及債務人就債務人是否應予免
    責具狀或到場表示意見，僅債務人到場。茲就債務人及債權
    人之意見略述如下：
　㈠債務人陳述：債務人於民國85年間因罹患中風導致半身不遂
    ，領有中度身心障礙證明，又患有乳癌，經法院於108年12
    月20日裁定開始清算程序後迄今，仍無法就業，無工作收入
    ，每月僅領有臺南市政府核發之身障補助費8,864元及低收
    補助費6,358元，租金補助3,200元自110年2月起已被取消。
    債務人個人每月必要生活支出為13,500元。債務人無消債條
    例第133條及第134條所定不免責之事由，爰請求准予免責等
    語。　
　㈡聯邦商業銀行股份有限公司具狀陳稱：債務人有固定薪資收
    入，每月所得扣除個人必要生活支出，尚有餘額，債務人聲
    請清算前2年可處分所得扣除必要生活費用後，仍有餘額，
    全體普通債權人於清算程序全未受償，不同意債務人免責等
    語。
　㈢台新國際商業銀行股份有限公司具狀陳稱：不同意債務人免
    責，應予查明債務人是否有消債條例第133條、第134條各款
    所定不予免責事由等語。
　㈣台灣永旺信用卡股份有限公司具狀陳稱：對於債務人是否符
    合消債條例第133條、第134條各款所定不予免責事由，無意
    見等語。
　㈤遠傳電信股份有限公司、鄭梅芳均未表示意見。　
三、經查：債務人於108年8月28日向本院聲請清算，前經本院以
    108年度消債清字第35號裁定債務人自108年12月20日下午4
    時起開始清算程序，並命司法事務官進行清算程序；本院司
    法事務官以108年度司執消債清字第52號執行清算程序，債
    務人名下財產如附表一所示，其中附表編號2所示之宏碁股
    份有限公司股票2股，依109年6月29日收盤價17.7元(見司執
    消債清卷第153頁)，核算其股票市值約35.4元，經本院通知
    債務人解繳等值金額到院，債務人於109年7月16日稱無資力
    提出現款，本院執行處審酌該股票價值甚微，倘囑託變賣尚
    不足支付手續費，實無處分實益；另債務人於104年2月26日
    因繼承為原因登記為附表編號3所示土地共有人，權利範圍
    為2240分之13，持份甚微且土地共有人數多達53人，土地現
    況為部分建物、部分空地，據債務人陳報稱並不知悉建物之
    使用情形，亦未曾詢問土地共有人有無優先承買意願。復且
    共有人楊圳宏應有部分土地(權利範圍為2240分之13)，前經
    臺灣臺中地方法院以107年度司執字第41869號執行事件委託
    台灣金融資產服務股份有限公司拍賣，於108年1月15日以最
    低拍賣價格108,000元流標無人應買而視為撤回在案，益證
    無論為共有人間或一般交易市場就前開土地交易可能性均極
    低，變價不易，亦有債務人109年5月19日陳報狀暨所附土地
    謄本、台灣金融資產服務股份有限公司中部分公司109年6月
    19日107中金職正字第172號函等附卷可憑(見司執消債清卷
    第110-126、150-152頁)。本院審酌該筆土地位於臺中市，
    及因變價增生之費用(含指界費、鑑界費、鑑價費、登報費
    用、郵務送達費用、警員差旅費用)甚鉅，堪認無處分實益
    。而附表編號1所示之保單解約金1,446元，業經國際康健人
    壽保險股份有限公司於109年8月6日解款到院，本院司法事
    務官於109年8月26日以裁定代替債權人會議決議，並於同日
    公告分配表。嗣債權人鄭梅芳具狀不願受領分配款400元，
    本院再於109年10月29日就債權人鄭梅芳原應受領之分配款4
    00元依職權分配予其餘債權人，並確定在案，是本件可供清
    算債權分配之清算財團財產1,446元已分配完結，本院司法
    事務官於109年12月9日裁定清算程序終結，並於110年1月5
    日確定在案等情，業據本院依職權調閱本院108年度消債清
    字第35號卷宗、108年度司執消債清字第52號卷宗查明屬實
    ，是本件開始清算程序後，普通債權人分配總額為1,446元
    ，堪可認定。
四、債務人有消債條例第133條規定之不免責情形：
　㈠債務人於108年8月28日向本院聲請清算，經本院以108年度消
    債清字第35號裁定自108年12月20日下午4時起開始清算程序
    ，命本院司務事務官進行本件清算程序，經司法事務官於10
    9年12月9日裁定清算程序終結，並於110年1月5日確定等情
    ，已如前述，是調查債務人經法院開始清算程序後，其薪資
    及其他收入之所得，扣除自己及依法應受其扶養者所必要生
    活費用之數額後有無餘額，應自108年12月20日下午4時起算
    。　
　㈡按消債條例第64條第1項所謂「其他固定收入」，並不限於債
    務人之勞力所得，無論其收入為有償或無償取得，倘係長期
    、定額，足以構成更生方案履行保障即屬之，如政府固定之
    補貼及對債務人付扶養義務人固定給付之扶養費等是（消費
    者債務清理專題100年第1期民事業務研究會第6號提案研討
    結果參照），基於法律解釋體系之一致性，清算程序亦應適
    用。經查，債務人陳稱其自85年間罹患中風導致半身不遂，
    領有中度身心障礙證明，自開始清算後程序迄今，仍無法工
    作，無工作收入，自109年1月迄今每月領有臺南市政府核發
    之身心障礙者生活補助費8,836元及低收家庭生活補助費6,3
    58元等情（見本院卷第59頁)，業據其提出中華民國身心障
    礙證明及台南北小北郵局存摺封面暨內頁為證（見本院卷第
    61-69頁），並有臺南市政府社會局110年4月12日南市社助
    字第1100454783號函在卷可稽(見本院卷第95頁)；復佐以債
    務人於106年度無申報所得記錄、於107年度申報財團法人台
    灣省台南市台灣首廟天壇其他所得6,000元、於108年度申報
    股利所得1元，財產總額均為186,887元等情，有債務人106
    年度至108年之稅務電子閘門財產所得調件明細表在卷可稽
    （見本院卷第27-32頁），是本院審酌債務人為53年12月 13
    日生，於開始清算後，年約為55歲，因患有再發性腦中風併
    左側偏癱、第二型糖尿病、伴有糖尿病的腎臟病變、純高膽
    固醇血症、本態性（原發性）高血壓、非毒性多結節性甲狀
    腺腫、伴有腦梗塞之右側中大腦動脈阻塞或狹窄等疾病，在
    奇美醫療財團法人奇美醫院、周劍文診所門診、復健治療（
    見清算卷第47、49頁)，衡情應難以取得固定工作機會，足
    認債務人於法院裁定開始清算程序後迄今之期間，除政府核
    發之補助款外，並無穩定收入所得，核與消債條例第133條
    前段所定債務人之收入扣除必要生活費用後仍有餘額之要件
    不符，而無該規定之適用。
五、債務人無消債條例第134條各款所定不免責事由：　
　㈠按修正前本條例第134條第4款規定，債務人之浪費行為屬不
    免責之事由，實務上適用結果，債務人多因有此款事由而不
    獲免責，為免對債務人過度嚴苛，應予以適度限縮為消費奢
    侈商品或服務，並參照第20條、第44條、第64條、第82條及
    第133條等規定，限於債務人於聲請清算前2年內，所為消費
    奢侈商品或服務等不當行為，始足當之（本條例第134條修
    正理由參照），故101年1月4日修正公布之消債條例第134條
    第4款即規定須債務人聲請清算前2年內，因消費奢侈商品或
    服務、賭博或其他投機行為，所支出之總額逾該期間可處分
    所得扣除自己及依法應受其扶養者所必要生活費用之半數，
    或所負債務之總額逾聲請清算時無擔保及無優先權債務之半
    數，而生開始清算之原因，始足當之。查本件債務人於108
    年8月28日聲請清算，依債務人於106年8月28日起至108年8
    月27日止消費明細顯示(見本院卷第77-86頁)，其中「中華
    電信電信費手續費、電信資費電話費、遠傳電信股份有限公
    司」支出，因通信費用係屬生活必要支出，且金額尚屬合理
    ，故非屬奢侈性消費；「雙子星有線電視股份有限公司、華
    歌爾內衣、小北百貨、屈臣氏、友力家電行」支出，應為生
    活必要支出，其金額亦屬合理，應非奢侈性消費；「預借現
    金手續費」則為債務人繳納銀行規費之記錄；其餘「MOMO-T
    V、東森得易購股份有限公司、富邦媒體科技」支出，金額
    在數百元至一千餘元不等，本院無從由依其消費金額逕予認
    定係屬奢侈性支出。另債務人106年8月28日起至108年8月27
    日止歷史帳單查詢資料顯示(見本院卷第99-114頁)，其中，
    「電信資費電話費、小北百貨、屈臣氏」之費用應為生活必
    要支出，且金額尚屬合理，故非屬奢侈性消費；其餘「康健
    人壽保費」之項目為債務人繳納保險費之紀錄，亦非屬奢侈
    性消費。再依本院職權調閱債務人之入出境資訊連結作業顯
    示（見本院卷第41頁），債務人並無任何出境紀錄；債權人
    復未另提出其他證據證明債務人有消費奢侈商品或服務、賭
    博或其他投機行為，本院亦查無其有何因賭博或其他投機行
    為而生不免責原因，從而，本件債務人並無消債條例第134 
    條第4 款所定不免責之事由，應堪認定。
　㈡債權人台新國際商業銀行股份有限公司雖不同意債務人免責
    ，惟未提出債務人有何依本條例第134條各款規定不予免責
    之事證，以供本院審認。而本院依職權調查結果，亦查無債
    務人有消債條例第134條所列其他各款不免責事由，應認債
    務人並無本條例第134條所定不免責事由之存在。
六、綜上所述，債務人業經法院為清算程序終結之裁定確定，復
    無消債條例第133條、第134條所規定之不免責事由，揆諸首
    揭說明，應裁定免除債務人之債務，是本件債務人應予免責
    ，爰裁定如主文。
中　　華　　民　　國　　110 　年　　8 　　月　　16　　日
                  消債法庭法  官  張桂美
以上正本證明與原本無異。
如不服本裁定，應於送達後10日內向本院提出抗告狀，並繳納抗
告裁判費新台幣1,000元整。
中　　華　　民　　國　　110 　年　　8 　　月　　16　　日
                          書記官  蘇冠杰
附表一：債務人名下財產   編號 財產明細 備註 1 國際康健人壽保險股份有限公司保單解約金1,446元 保險公司解繳後，已由本院逕予分配債權人。 2 宏碁股份有限公司股票2股 不予變價，發還予債務人 3 坐落臺中市○○區○○段000地號土地(權利範圍2240分之13)